臺灣嘉義地方法院民事判決
110年度嘉簡字第794號
原      告  薛啓昌  
被      告  劉又豪  

上列當事人間因被告違反洗錢防制法等案件，原告提起請求損害
賠償之刑事附帶民事訴訟，經本院刑事庭以110年度附民字第75
號裁定移送前來，本院於民國110年12月16日言詞辯論終結，判
決如下：
    主　　　文
被告應給付原告新臺幣2,000,000元，及自民國110年6月15日起
至清償日止，按年息5％計算之利息。
本判決得假執行。
    事實及理由
一、原告主張：被告可預見將個人於金融機構申辦之存款帳戶交
    予他人使用，可能遭詐欺集團成員用作詐取被害人款項之帳
    戶，且可預見該帳戶可能作為收受及提領特定犯罪所得使用
    ，他人提領贓款後即產生遮斷資金流動軌跡以逃避國家追訴
    、處罰之效果，竟仍基於幫助他人詐欺取財、幫助洗錢之不
    確定故意，於民國109年7月20日某時許，在嘉義市友忠公園
    某處，將其所申辦第一商業銀行旗山分行帳號00000000000
    號帳戶（下稱系爭帳戶）之存摺、提款卡、印章及密碼，以
    新臺幣（下同）5,000元之價格，賣予某真實姓名年籍不詳
    之成年人使用，供該成年男子所屬所屬詐欺犯罪集團作為存
    、提、匯款之用，以此方式幫助該犯罪集團向他人詐取財物
    及遮斷資金流動軌跡。嗣該詐欺犯罪集團取得系爭帳戶資料
    後，其所屬成員遂意圖為自己不法之所有，於109年7月21日
    中午12時許，佯裝為「王文清隊長」、「中國信託客服」、
    「電信局業務員」、「王小姐」、「檢察官張清雲」、「主
    任檢察官吳文正」等人，並以門號0000000000等號之行動電
    話門號撥打電話給原告，向原告詐稱被冒名申辦手機欠款27
    ,000元，又被冒名申辦新光銀行帳戶詐騙別人700萬元，已
    被列為警示帳戶，且檢察官已偵辦原告涉犯詐欺案件，需監
    管帳戶云云，致原告陷於錯誤，而於109年7月23日某時，將
    其名下中國信託商業銀行帳號000000000000號帳戶之戶號、
    網路銀行之密碼等告知詐欺集團成員。詐欺集團成員即於10
    9年7月24日凌晨0時23分許、上午10時39分許，分別登入中
    國信託銀行網路銀行服務，將原告上開銀行帳戶內200萬元
    之存款，先匯款轉帳至系爭帳戶後，再由系爭帳戶匯款轉帳
    至其他帳戶內。嗣因原告察覺有異，報警始查悉上情。為此
    ，爰依侵權行為之法律關係，提起本件訴訟，請求被告賠償
    原告所受損害等語，並聲明：如主文第1項所示。
二、被告則以：對原告請求金額無意見，但目前無力賠償等語等
    語，資為抗辯。並答辯聲明：原告之訴駁回。
三、法院之判斷：
  ㈠原告主張其因被告於上開時、地提供詐騙集團成員帳戶使用
    ，致原告受騙將2,000,000元匯入系爭帳戶，因而受有財產
    上損害，此為被告所不爭執，而被告構成幫助犯洗錢防制法
    第14條第1項之洗錢罪犯行，業經本院刑事庭以110年度金簡
    字第111號刑事判決判處有期徒刑4月，併科罰金9,000元，
    罰金如易服勞役，以3,000元折算1日確定，有該刑事判決書
    在卷可佐（本院卷第9至14頁），且經本院依職權調取該刑
    事案件宗查閱無訛，是上開事實，堪以認定。
　㈡按因故意或過失，不法侵害他人之權利者，負損害賠償責任
    。故意以背於善良風俗之方法，加損害於他人者亦同。違反
    保護他人之法律，致生損害於他人者，負賠償責任，民法第
    184條定有明文。又數人共同不法侵害他人之權利者，連帶
    負損害賠償責任。不能知其中孰為加害人者亦同。造意人及
    幫助人，視為共同行為人，民法第185條亦定有明文。被告
    雖未對原告實施詐術之行為，然其提供存摺、提款卡、密碼
    、印鑑章之行為，屬幫助行為，依前揭民法第185條第2項之
    規定，與實施詐騙之其他詐騙集團成員，係共同不法侵害原
    告之財產權，為共同侵權行為人，應對原告所受損害負連帶
    賠償責任，且其前揭行為，與原告受有2,000,000元之損害
    間具因果關係，原告依侵權行為之法律關係請求被告賠償2,
    000,000元損害，即屬有據。
　㈢至被告另辯稱現尚於服刑中，沒有能力賠償原告全部款項云
    云，縱係屬實，亦僅係履行及清償能力之問題，與被告應負
    之損害賠償責任無涉，故被告前揭抗辯，尚難採憑。
　㈣按給付無確定期限者，債務人於債權人得請求給付時，經其
    催告而未為給付，自受催告時起，負遲延責任。其經債權人
    起訴而送達訴狀，或依督促程序送達支付命令，或為其他相
    類之行為者，與催告有同一之效力；遲延之債務，以支付金
    錢為標的者，債權人得請求依法定利率計算之遲延利息；應
    付利息之債務，其利率未經約定，亦無法律可據者，週年利
    率為百分之5，民法第229條第2項、第233條第1項前段、第2
    03條分別定有明文。本件侵權行為損害賠償之債，其給付並
    無確定期限，依前揭規定，被告應自刑事附帶民事訴訟起訴
    狀繕本送達之翌日起負遲延責任，是原告請求自刑事附帶民
    事訴訟起訴狀繕本送達翌日即110年6月15日（見附民卷第7
    頁）起至清償日止，按年息5％計算之利息，洵屬有據，應予
    准許。
四、綜上所述，原告依侵權行為之法律關係，請求被告給付2,00
    0,000元，及自110年6月15日起至清償日止，按年息5％計算
    之利息，為有理由，應予准許。
五、本件係就民事訴訟法第427條訴訟適用簡易程序所為被告敗
    訴之判決，爰依同法第389條第1項第3款之規定，職權宣告
    假執行。
六、本件係刑事附帶民事訴訟，由刑事合議庭裁定移送民事庭之
    事件，依刑事訴訟法第504條第2項之規定，免納裁判費，亦
    無其他訴訟費用支出，本件無應確定訴訟費用額必要。　　
中　　華　　民　　國　　110 　年　　12　　月　　30　　日
                  臺灣嘉義地方法院嘉義簡易庭
                                  法　官　羅紫庭
以上正本係照原本作成。
如對本判決上訴，須於判決送達後20日內向本庭（嘉義市文化路
308之1號）提出上訴狀（均須按他造當事人之人數附繕本）。如
委任律師提起上訴者，應一併繳納上訴審裁判費。
中　　華　　民　　國　　110 　年　　12　　月　　30　　日
                                  書記官  葉昱琳